【裁判字號】    97,訴,5100
【裁判日期】    980122
【裁判案由】    妨害自由
【裁判全文】
臺灣板橋地方法院刑事判決              97年度訴字第5100號
公  訴  人  臺灣板橋地方法院檢察署檢察官
被      告  乙○○
            丙○○
                    樓
上列被告因妨害自由案件，經檢察官提起公訴（97年度偵字第19
825 號），本院判決如下：
    主  文
乙○○、丙○○均無罪。
    理  由
一、公訴意旨略以：被告乙○○因不滿告訴人甲○○之前因盜用
    其胞妹黃玲姿之信用卡，原允諾每月償還新臺幣（下同）5
    千元，卻食言未按時清償，遂約告訴人甲○○至臺北縣中和
    市○○路○ 段南勢角捷運站4 號出口處見面處理債務，被告
    乙○○旋夥同被告丙○○、鄭閔中（另由臺灣板橋地方法院
    檢察署通緝中）及另3 名真實姓名年籍不詳之成年男子共6
    人，共同基於妨害自由之犯意，於民國96年12月9 日凌晨0
    時許，分乘2 部自用小客車（車號不詳）抵達南勢角捷運站
    4 號出口與告訴人甲○○談判，於談判過程中，被告乙○○
    復以該處為公共場合不方便為由，提議開車至臺北縣中和市
    某茶坊繼續協商，告訴人甲○○不疑有他，遂與被告乙○○
    一同坐上由被告丙○○駕駛之自小客車後座，而鄭閔中則坐
    於副駕駛席，另3 名真實姓名年籍不詳之成年男子則駕駛另
    一部自小客車跟隨在後；嗣於同日凌晨1 時10分許，被告乙○○、丙○○、鄭閔中等人未依約搭載告訴人甲○○至茶坊
    協商債務，反而強行將告訴人甲○○載至臺北縣新莊市○○
    街96之1 號2 樓，並由被告乙○○毆打告訴人甲○○，致告
    訴人甲○○受有左側尺骨幹骨折、頭部損傷之傷害（乙○○
    所涉之傷害犯行，業經本院以97年度簡上字第453 號判決處
    有期徒刑3 月確定），以此方式剝奪告訴人甲○○之行動自
    由。嗣被告乙○○等人毆打甲○○後，旋即將告訴人甲○○
    載回南勢角捷運站釋放，因認被告乙○○、丙○○等人涉犯
    刑法第302 條第1 項之剝奪他人行動自由罪嫌等語。
二、按犯罪事實應依證據認定之，無證據不得認定犯罪事實；另
    按不能證明被告犯罪者，應諭知無罪之判決，刑事訴訟法第
    154 條第2 項、第301 條第1 項分別定有明文。申言之，犯
    罪事實之認定應憑證據，如未能發現相當證據，或證據不足
    以證明，自不能以推測或擬制之方法，作為裁判基礎（最高
    法院40年台上字第86號判例意旨參照）；且認定犯罪事實所
    憑之證據，雖不以直接證據為限，間接證據亦包括在內，然
    而無論直接證據或間接證據，其為訴訟上之證明，須於通常
    一般之人均不致有所懷疑，而得確信其為真實之程度者，始
    得據為有罪之認定，倘其證明尚未達到此一程度，而有合理
    之懷疑存在而無從使事實審法院得有罪之確信時，即應由法
    院為諭知被告無罪之判決（最高法院76年台上字第4986號判
    例意旨參照）。再者，檢察官對於起訴之犯罪事實，仍應負
    提出證據及說服之實質舉證責任。倘其所提出之證據，不足
    為被告有罪之積極證明，或其指出證明之方法，無從說服法
    院以形成被告有罪之心證，基於無罪推定之原則，自應為被
    告無罪判決之諭知（最高法院92年台上字第128 號判例意旨
    參照）。又按告訴人之指訴，係以使被告受刑事訴追為目的
    ，是其陳述是否與事實相符，仍應調查其他證據以資審認（
    最高法院52年度台上字第1300號判例意旨參照）。
三、公訴意旨認被告涉犯上揭罪嫌，無非係以被告乙○○、丙○○於警詢及偵查中之供詞、告訴人甲○○於警詢及偵查中之
    指述，為其論據。訊據被告乙○○固不否認於上揭時、地有
    毆打甲○○之事實，惟與被告丙○○均堅決否認有何上開妨
    害自由之犯行，被告乙○○辯稱：甲○○積欠伊妹妹款項未
    還，伊當天與甲○○相約見面，原本欲找紅茶店談還款細節
    ，但因找不到紅茶店，丙○○才提議至其友人位於臺北縣新
    莊市住處洽談，甲○○係自願前往，伊並未強行載甲○○至
    該處等語；另被告丙○○則辯稱：當天係乙○○要伊一同去
    找甲○○，原本要至紅茶店商談還款事宜，但因時間已晚，
    找不到還在營業的紅茶店，伊乃提議至伊新莊友人住處商談
    ，伊與乙○○並未強行將甲○○戴往該處等語。
四、經查：告訴人甲○○於96年12月12日警詢時並未指稱被告乙○○、丙○○二人有對其以非法之方法剝奪其行動自由之指
    述（詳97年度偵字第19825 號偵查卷第10-11 頁），嗣於偵
    查中檢察官訊問時指稱：「（問：乙○○跟丙○○是如何強
    迫你上車？）當時乙○○說要去中和找一間茶坊談和解金的
    事，我說不要，他們七個人中有一人，說沒空也要有空，我
    想想認為這件事也是要解決，我就說等我先把機車停好，他
    們其中一人怕我跑掉，就幫我把車子牽到其他地方，鑰匙當
    時也沒有還我，直到打完我之後，又把我載回來時才還我」
    、「（問：當時你上車，到底算是被強迫的，還是你衡量後
    ，這事還是要解決，所以自願上車？）我當時本來是想說這
    件事也是要解決，所以我才上車，但我一上車後，他們就往
    快速道路開，我當時問他們，不是要去中和的茶坊談事情，
    結果他們不理我，就一直開，他們是開二台車，我坐的那一
    台，是丙○○開車，乙○○坐我旁邊，另一個100 多公斤坐
    副駕駛座」等語（詳前開偵查卷第26-27 頁），復於本院審
    理時具結證稱：「因為我有欠黃玲姿錢，每月要支付5 千元
    ，當月沒有給，乙○○約我見面談這件事」、「本來要我說
    明為何沒有付錢，我當時騙他說我有付，他就要我拿付款證
    明，我就拿不出來，後來說要約我到另一個地方就是茶店去
    談，他就請人把我的機車牽到路邊，當時我是自願上他們的
    車，他們就載我到新莊市○○街一個住家，他們可能覺得我
    說的話是騙他們的，他們二位就動手打我」、「（檢察官問
    ：當時進到中誠街住址是你自願進去的嗎？）算是」、「（
    檢察官問：後來要離開他們不讓你走，是用何方式？）他們
    也不算不讓我離開，只是突然講到之前在電話中口角的事情
    ，就在離開過程中又再打我一次」、「（檢察官問：當你要
    離開時候，到最後真正離開，這過程多久？）約20分」、「
    （檢察官問：最後何人送你離開？）大家一起走，他們送我
    到原來見面的地方」、「（審判長問：當時機車鑰匙被如何
    拿走？）他們說要去找一個地方談，我說我等一下有事情，
    他們希望我把事情延後，跟他們把事情解決，所以我就跟他
    們說我要把機車牽去放，他們就說他們幫我牽就好，當時我
    的機車鑰匙是插在機車上」、「（審判長問：你有同意幫你
    把機車牽去放？）有」等語（詳本院98年1 月13日審判筆錄
    第4-7 頁），觀諸證人甲○○之歷次指證情節，其就被告乙○○、丙○○等人是否有強行將其載往臺北縣新莊市○○街
    96 之1號2 樓乙節，前後指述已有不一。是告訴人甲○○此
    部分指證即有瑕疵，其於偵查中指述之真實性，即有疑義。
五、綜上所述，公訴人認被告乙○○、丙○○等人涉有以非法方
    法剝奪人之行動自由罪嫌，除告訴人甲○○有瑕疵之單一指
    述外，並無其他積極證據足證被告乙○○、丙○○二人確有
    前揭剝奪他人行動自由之犯行。此外，復查無其他積極證據
    足資證明被告二人有公訴人所指之犯行，不能證明被告二人
    犯剝奪他人行動自由罪，揆諸首揭判例意旨及說明，自應為
    被告二人無罪之諭知。
據上論斷，應依刑事訴訟法第301 條第1 項前段，判決如主文。
本案經檢察官吳宗光到庭執行職務。
中    華    民    國    98    年    1     月    22    日
                  刑事第十四庭  審判長法  官  李幼妃
                                      法  官  張紹省
                                      法  官  鄭燕璘
以上正本證明與原本無異。
如不服本判決，應於判決送達後10日內，向本院提出上訴書狀，
且上訴書狀應敘述具體理由，而上訴書狀未敘述上訴理由者，應
於上訴期間（即自收受判決書之翌日起算10日）屆滿後20日內補
提理由書。「切勿逕送上級法院」。
中    華    民    國    98    年    1     月    22    日
                                      書記官  陳筱惠


司法院資訊處製作；財團法人民間司法改革基金會備份。
